最高法院刑事判決　　　　　　　一○○年度台上字第一九六號
上　訴　人　張家彬
選任辯護人　呂福元律師
上列上訴人因違反毒品危害防制條例案件，不服台灣高等法院中
華民國九十八年十二月三十日第二審更審判決（九十八年度上更
(一)字第四九二號，起訴案號：台灣桃園地方法院檢察署九十三年
度偵字第八七五一號），提起上訴，本院判決如下：
    主  文
上訴駁回。
    理  由
按刑事訴訟法第三百七十七條規定，上訴於第三審法院，非以判
決違背法令為理由，不得為之。是提起第三審上訴，應以原判決
違背法令為理由，係屬法定要件。如果上訴理由書狀並未依據卷
內訴訟資料，具體指摘原判決不適用何種法則或如何適用不當，
或所指摘原判決違法情事，顯與法律規定得為第三審上訴理由之
違法情形，不相適合時，均應認其上訴為違背法律上之程式，予
以駁回。本件上訴人張家彬上訴意旨略稱：(一)、本件係警方於民
國九十三年六月三日晚上十時許，帶同楊明偉（業經判刑確定）
前往桃園縣桃園市○○○街十六號六樓，欲搜索楊明偉之住處時
，在該址樓下偶然遇見上訴人，當時上訴人身體並無「露有犯罪
痕跡」之情形，與刑事訴訟法第八十八條第三項規定之準現行犯
並不相符，詎警方並無拘票，竟將上訴人拘捕，帶回警局製作筆
錄，該警詢筆錄既係違背法定程序所取得，應無證據能力，原判
決卻為相反之認定，顯然違法。(二)、上訴人辯稱其係受警方搜索
後始簽署自願搜索同意書，旨在主張並未同意警方對其實施搜索
，非僅抗辯其係於受警方搜索後始簽署該同意書，原審未查明警
方之搜索是否出於上訴人同意，遽認前開搜索為合法及據此搜索
所查扣之物具有證據能力，亦難認為適法。(三)、原判決認定上訴
人販賣第二級毒品MDMA（俗稱搖頭丸）五顆及第三級毒品愷他命
（即Ketamine，俗稱Ｋ他命）四瓶予不詳姓名之人，除以上訴人
於警詢中之自白為證外，並無其他補強證據佐證，且上訴人在警
詢時係自白購入MDMA三十顆，並已賣出六顆，依此，應僅剩MDMA
二十四顆，警方卻在其身上扣得MDMA二十五顆，足見上訴人於警
詢中之自白與事實不符，原判決仍資為論罪之唯一證據，洵屬違
法。(四)、上訴人於第一審時已供稱係被警員抓頭撞門，才取出口
袋內之鑰匙，將住處房門打開，且警方係先進入房內蒐證，俟搜
索完畢後，始要其填寫自願搜索同意書，嗣其於原審更審前並聲
請傳喚楊明偉證明此情，此又關乎前揭搜索有無經過上訴人同意
及上訴人於警詢中之自白是否出於任意性，即應予究明，原審未
予置理，自嫌調查未盡。(五)、原判決事實僅認定上訴人意圖營利
，於九十三年五月二十七日，在桃園市○○路SKY 舞廳內，同時
向姓名年籍不詳，綽號「阿志」、「兔兔」之成年男子，以每顆
新台幣（下同）二百元之代價，販入MDMA三十顆，以每瓶六百元
之代價，購入愷他命二十瓶後，至同年六月三日晚間十時許為警
查獲止，在上開舞廳內，以每顆MDMA二百五十元、每瓶愷他命七
百元之價格，一次出售予不詳姓名之人等情，但對上訴人究係出
售MDMA、愷他命予何人，並未明確記載，事實已欠明瞭，理由內
對如何認定上訴人係意圖營利而向綽號「阿志」、「兔兔」等男
子販入MDMA及愷他命，亦未說明所憑之依據，並嫌理由欠備云云
。
惟查：原判決綜合全案證據資料，本於事實審法院職權推理之作
用，認定上訴人確有其事實欄所載之犯行。因而撤銷第一審關於
上訴人部分之科刑判決，依想像競合犯，從一重改判論處上訴人
販賣第二級毒品（量處有期徒刑七年六月，另想像競合犯販賣第
三級毒品罪）罪刑，已詳細說明其採證認事之理由。所為論斷，
俱有卷證資料可資覆按。對於依憑證人施國欽、吳承洋、楊明偉
之證述，及卷附台北縣（新北市）政府警察局永和分局搜索扣押
筆錄、自願受搜索同意書等資料，如何已足認定警員施國欽、吳
承洋、黃朝賢等人於九十三年六月三日持法院核發之搜索票，帶
同楊明偉前往其與上訴人之共同住處執行搜索有關販賣毒品之事
證時，在該處一樓電梯間前適遇上訴人，因上訴人似與楊明偉相
識，見警神情慌亂並有逃避動作，又自警方欲搜索之處所搭乘電
梯下來，褲袋內復裝有可疑物品，情狀與警方接獲該處有人販毒
之檢舉相符，楊明偉亦甫經警方查獲愷他命，且表示與上訴人認
識，致施國欽等警員合理懷疑上訴人與楊明偉同涉毒品犯罪，乃
對上訴人盤查，並請其出示證件，上訴人亦同意自行從褲袋內取
出MDMA二十五顆及愷他命十四瓶扣案，所為符合警察職權行使法
第六條第一項第一款、第七條第一項第一、二、三款規定，屬合
法執行公務之行為，所查扣之前開毒品應具有證據能力；上訴人
諉稱警方於案發當天原係欲對楊明偉之住處實施搜索，因與其適
在住處一樓電梯間相遇，即命其交出毒品，但當時其既非現行犯
或準現行犯，卻將其逮捕，帶至警局製作筆錄，且於對其搜索完
畢後，始要其填寫自願受搜索同意書，該搜索及逮捕即非合法，
其於警詢中之供述應無證據能力云云，如何之不足採信；依據上
訴人於警詢中之白白，卷附台灣桃園地方法院搜索票、台北縣（
新北市）政府警察局永和分局搜索扣押筆錄、扣押物品收據、搜
索扣押物品目錄表、自願受搜索同意書、查獲物品照片及內政部
警政署刑事警察局鑑驗通知書等資料，暨查扣之MDMA、愷他命等
證物，如何堪以認定上訴人確有販賣MDMA五顆及愷他命四瓶予不
詳姓名之人。亦皆已詳加說明。上訴意旨對原審之前揭論斷，究
有何違背經驗法則或論理法則之違法情形，並未依據卷內資料為
具體之指摘，上訴意旨(一)、(二)仍執前開陳詞，上訴意旨(三)以原判
決認其販賣MDMA、愷他命予不詳姓名之人，僅以其警詢中之自白
為唯一證據，據以指摘原判決為違背法令，係以自己主觀之意見
，對原審採證認事之適法職權行使，並已於理由內說明之事項，
漫事指摘，復為單純之事實上爭辯，依首開說明，自非適法之第
三審上訴理由。且按：(一)、依卷附筆錄所載，上訴人於警詢時係
供陳其已賣出搖頭丸五、六顆左右（見偵查卷第一宗第十一頁）
，既稱：「五、六顆左右」，則究係五顆抑六顆即非確定。原判
決以上訴人既向綽號「阿志」、「兔兔」之男子販入搖頭丸三十
顆，嗣經警方查扣二十五顆，據謂上訴人所供已賣出搖頭丸五顆
部分，與事實相符，而予採信，尚難憑此遽認上訴人於警詢中之
自白即屬不實。上訴意旨(三)指其於警詢時已供稱購入MDMA三十顆
，並已賣出六顆，警方卻僅在其身上扣得MDMA二十五顆，足見其
警詢中之供述與事實不符云云，即非依卷證資料執為指摘之第三
審合法上訴理由。(二)、上訴人於第一審時雖辯稱其係因被警員抓
頭撞門，始取出口袋內之鑰匙，將住處房門打開，讓警方進入蒐
證，嗣於原審更審前並曾請求傳喚楊明偉證明此情，原審未予調
查。但依原判決所載，原審並未採取警方於上訴人住處所扣得之
資料或物品作為論罪之證據，則原審縱未傳喚楊明偉調查警方究
有無上訴人所指之前開行為，亦未於判決內說明不予調查之理由
，稍欠周延，但於判決結果無影響；又上訴人於警詢中已供陳其
所持有被查扣之MDMA二十五顆及愷他命十四瓶，係於案發前一星
期，甫以MDMA每顆二百元、愷他命每瓶六百元之價格，向綽號「
阿志」及「兔兔」購入，旋即以MDMA每顆賺五十元、愷他命每瓶
賺一百元之價格賣出等語。則原判決援引上訴人前開供述，並參
酌卷內其他證據，以上訴人甫購入前揭毒品後隨即賣出，並賺取
差價，據認上訴人係意圖營利而販入前揭毒品，於法並無不合。
雖其對此之論述，稍嫌簡略，但非未予說明，即與判決本旨不生
影響。亦非可執為上訴第三審之適法理由。(三)、依上所述，上訴
人販賣MDMA及愷他命之犯行已甚明確，雖因其對前開犯行堅不吐
實，致未能查知及認定其究將MDMA及愷他命販賣予何人，但尚無
上訴意旨(五)所指事實欠明瞭之違誤。至其餘上訴意旨所執各詞，
均係就與犯罪構成要件無涉之枝節漫為單純之事實上爭辯，依首
開說明，自難認係合法之第三審上訴理由。綜上所述，上訴意旨
所指，與法律規定得為第三審上訴理由之違法情形不相適合，其
上訴違背法律上之程式，應予駁回。
據上論結，應依刑事訴訟法第三百九十五條前段，判決如主文。
中    華    民    國  一○○  年    一    月   十三   日
                      最高法院刑事第四庭
                          審判長法官  謝  俊  雄  
                                法官  陳  世  雄  
                                法官  魏  新  和  
                                法官  徐  文  亮  
                                法官  吳  信  銘  
本件正本證明與原本無異
                                      書  記  官  
中    華    民    國  一○○  年    一    月   十八   日
                                                      K